【裁判字號】    94,上訴,1257
【裁判日期】    950308
【裁判案由】    偽證
【裁判全文】
臺灣高等法院臺南分院刑事判決  九十四年度上訴字第一二五七號
上訴人
即被告  乙○○
選任辯護人  高進棖律師
上列上訴人因偽證案件，不服臺灣雲林地方法院九十四年度訴字
第六七四號中華民國九十四年十一月二十四日第一審判決（起訴
案號：臺灣雲林地方法院檢察署九十四年度偵字第八三五號），
提起上訴，本院判決如下：
    主    文
上訴駁回。
乙○○緩刑貳年。
    事    實
一、乙○○與吳清池、丙○○係朋友關係。因丙○○、甲○○夫
    妻，於民國（下同）八十八年間參與吳清池獨資經營商號「
    全民消防器材」（下稱全民公司）為隱名合夥人，於九十一
    年間雙方發生盈餘分配糾紛，吳清池也認丙○○、甲○○夫
    妻收取部分客戶款項，乃協議拆夥。丙○○、甲○○委託乙○○出面與吳清池調解多次，均無成果。乙○○明知丙○○
    、甲○○夫妻有收取部分客戶款項，並幫吳清池與丙○○協
    調合夥帳目，竟於九十三年十一月十六日臺灣雲林地方法院
    九十二年度易字第四０四號審理吳清池告訴丙○○、甲○○
    涉犯業務侵占案件，於審判長執行審判職務之公署審判時，
    關於案情有重要關係之有無參與協調合夥帳目等事項，以證
    人身分到庭，並由審判長告知具結義務及偽證罪責，而供前
    具結，基於偽證之犯意，於辯護人主詰問時證稱：「（問：
    甲○○是否有麻煩你去做中間人？）沒有。」「（問：甲○○是否有去你家提起他們有糾紛的事？）沒有。」「（問：
    是否有幫他協調帳目的事？）沒有。」云云，故為虛偽陳述
    （吳清池於九十一年十月間，向臺灣雲林地方法院檢察署告
    訴丙○○、甲○○涉犯業務侵占罪嫌，經檢察官於九十二年
    七月三十日以九十二年度偵字第九三五案聲請簡易判決處刑
    ，臺灣雲林地方法院九十二年度易字第四０四號依通常程序
    審理，判決丙○○、甲○○無罪，吳清池不服上訴，本院九
    十四年度上易字第二二號上訴駁回確定）。
二、案經臺灣雲林地方法院函送臺灣雲林地方法院檢察署檢察官
    偵查起訴。
    理    由
一、案外人吳清池以告訴人身分，向臺灣雲林地方法院檢察署檢
    察官就丙○○、甲○○涉嫌業務侵占一事提出告訴，經檢察
    官偵查終結後，以九十二年度偵字第九三五號聲請簡易判決
    處刑書，原審北港簡易庭九十二年度港簡字第二一六號認為
    不宜簡易判決處刑，移由原審九十二年度易字第四０四號審
    理。而被告乙○○於九十三年十一月十六日，原審審理九十
    二年易字四０四號丙○○、甲○○業務侵占案件擔任證人時
    ，於供前具結，辯護人主詰問，證稱：「（問：甲○○是否
    有麻煩你去做中間人？）沒有。」「（問：甲○○是否有去
    你家提起他們有糾紛的事？）沒有。」「（問：是否有幫他
    協調帳目的事？）沒有。」云云，有原審九十二年度易字第
    四０四號判決正本及九十三年十一月十六日審判筆錄在卷可
    稽（見一審卷(一)第四至二十頁，他字偵查卷第十一至十八頁
    ）。
二、查吳清池告訴丙○○、甲○○涉嫌業務侵占一案，經檢察官
    於九十二年七月三十日以九十二年度偵字第九三五案聲請簡
    易判決處刑，原審九十二年度易字第四０四號依通常程序審
    理，判決丙○○、甲○○無罪，吳清池不服上訴，本院九十
    四年度上易字第二二號上訴駁回確定，業經本院調閱九十二
    年度易字第四０四號案全卷查明屬實，並有原審九十二年度
    易字第四０四號判決、本院九十四年度上易字第二二號判決
    在卷足憑（見本院卷第四十九至六十三頁），該案吳清池指
    訴丙○○、甲○○收取部分客戶款項侵占。而吳清池與丙○○、甲○○間於吳清池提起告訴之前，因雙方發生盈餘分配
    糾紛，吳清池也認丙○○、甲○○夫妻收取部分客戶款項，
    協議拆夥，丙○○、甲○○曾委託被告乙○○出面與吳清池
    調解合夥帳目，被告乙○○亦受丙○○、甲○○夫妻委託，
    多次幫丙○○與吳清池協調合夥帳目，均無成果等情，為丙○○、甲○○證述在卷（見他字偵查卷第三十至三十二頁）
    ，被告乙○○於本院審理時亦坦承確實有替他們協調，但無
    結果（見本院卷第六十七頁），是被告乙○○有無參與丙○○與吳清池協調合夥帳目等事項，為該案關於案情有重要關
    係之事項。
三、又原審九十二年易字四０四號案件於九十三年十月二十五日
    進行準備程序時，曾勘驗被告乙○○及其女友、丙○○、甲○○等人對話錄音帶，勘驗結果略以：「『黃：丙○○。』
    『王：甲○○。』『林：乙○○。』『黃：你記得你調解幾
    番你記得嗎？』『林：那也沒效。』『黃：我們全民消防的
    事你去調解，我們和吳清池這樣調解幾趟，你走到都不知道
    算（幾）次了。』『林：沒效啊，到最後說。』『黃：最後
    他也跟我同意，錢他也說讓我收，他再從公司扣錢，我也跟
    你這樣講，你也講這樣對。』『林：什麼人收都嘛會通，那
    到時候再報帳，總帳再報入帳都嘛會通，哪會不通，誰收都
    可以，哪有一定誰收。』『黃：欠多少你記得嗎？』『林：
    二十多啊。』『黃：二十幾萬。』『林：二十五萬，二十幾
    啦。』『黃：對啦，大家調解好，他算到最後他欠我的數目
    你都還記得。』『林：對呀。』」等情，業據證人丙○○、
    甲○○於檢察官訊問證述屬實（見他字偵查卷第三十一、三
    十二頁），並有原審九十三年十月二十五日準備程序筆錄在
    卷可稽（見他字偵查卷第三至十頁），並為被告乙○○所不
    爭，且被告乙○○於本院審理時坦承擔任吳清池、丙○○及
    甲○○等人之調解人，曾調解合夥糾紛數次，明知雙方有帳
    目問題未釐清等事（見本院卷第六十七、六十八頁），被告
    乙○○竟於原審九十二年易字四０四號案件審理時，數次證
    述「沒有」。而根據該案辯護人主詰問問題所示，被告回答
    「沒有」，乃積極否認擔任調解人，故意隱匿親身參與協調
    合夥帳目等事項。顯見，被告乙○○於原審九十二年易字四
    ０四號案件於九十三年十月二十五日證述內容，應屬虛偽。
    綜上所述，本件事證明確，被告乙○○犯行堪以認定。
三、核被告乙○○所為，係犯刑法第一百六十八條偽證罪。原審
    審酌被告乙○○經具結程序後，仍於執行審判職務之公署審
    判時，故意隱匿與案情有重要關係事項，為虛偽陳述，妨害
    法院認定事實，及非在虛構丙○○、甲○○犯罪事實，入人
    於罪，或袒護丙○○、甲○○，為有利於渠等之證述，全然
    圖自己利益，不願捲入吳清池、丙○○及甲○○等人糾紛，
    惡性不若虛構犯罪事實，暨犯後否認犯行等一切情狀，量處
    有期徒刑五月。本院經核原判決認事用法，均無不合，量刑
    亦屬妥適（本院事實之敘述，與原審微有不同，因於犯罪構
    成要件基本事實無涉，故不影響原判決事實認定）。被告乙○○上訴意旨，指摘原判決量刑過重，為無理由，應予駁回
    。
四、被告曾於八十八年間因賭博罪，經原審判處有期徒刑六月，
    併科罰金三萬元確定，於八十八年八月二十七日執行完畢，
    有臺灣高等法院被告前案紀錄表在卷可稽，於五年內未曾受
    有期徒刑以上刑之宣告，經偵審程序及刑事判決教訓，已知
    警惕，自動坦承犯行，諒無再犯之虞，且前案丙○○、甲○○均經無罪確定，本院認所宣告之刑，以暫不執行為適當，
    併諭知緩刑二年，以勵自新。
五、據上論斷，應依刑事訴訟法第三百六十八條，刑法第七十四
    條第二款，判決如主文。
本案經檢察官江守權到庭執行職務。
中    華    民    國    95    年    3     月     8    日
            刑事第一庭審判長法官  蔡  長  林
                            法官  田  平  安
                            法官  王  明  宏
以上正本證明與原本無異。
如不服本判決，應於收受本判決後十日內向本院提出上訴書狀。
其未敘述上訴理由者並得於提起上訴後十日內向本院補提理由書
狀（均須按他造當事人之人數附繕本）「切勿逕送上級法院」。
                          書記官  李  培  薇
中    華    民    國    95    年    3     月     9    日
附錄本案論罪科刑法條全文：
刑法第一百六十八條：
於執行審判職務之公署審判時或於檢察官偵查時，證人、鑑定人
、通譯於案情有重要關係之事項，供前或供後具結，而為虛偽陳
述者，處七年以下有期徒刑。


司法院資訊處製作；財團法人民間司法改革基金會備份。
